臺灣臺中地方法院刑事判決　　　　　　　　　　　　　九十一年度易字第一二二號
　　公　訴　人　臺灣臺中地方法院檢察署檢察官
　　被　　　告　丙○○
　　　　　　　　戊○○
　　　　　　　　甲○○
右列被告因詐欺案件，經檢察官提起公訴（九十年度偵字第六二八０、一一一二五號
），本院判決如左：
    主  文
丙○○、戊○○幫助連續意圖為自己不法之所有，以詐術使人將本人之物交付，各處
有期徒刑肆月，如易科罰金，均以參佰元折算壹日。
甲○○幫助連續意圖為自己不法之所有，以詐術使人將本人之物交付，累犯，處有期
徒刑陸月，如易科罰金，以參佰元折算壹日。
    事  實
一、(一)戊○○從自由時報分類廣告得知綽號「阿松」之成年男子（真實姓名年籍不詳
    ）向他人租用存摺，應知該人收集存摺之目的是為掩飾其犯罪所得，竟因缺錢花
    用，不顧他人可能遭損害之危險，於民國八十九年七月間某日，至丙○○位於臺
    中縣太平市○○路○段五三巷十九之三號四樓之住處，向丙○○告知出租帳號、
    提款卡及密碼可獲利，而與丙○○基於幫助該名男子犯罪之不確定故意，借得丙○○申領之臺中市第三十三支郵局0000000帳號存摺、提款卡及密碼後，
    八十九年七月間某日在臺中市○○路與崇德路口之郵局前將前述存摺、提款卡及
    密碼，以三千元租予該綽號「阿松」之人，所得款項則二人朋分花用。
    (二)甲○○曾因違反麻醉藥品管理條例案件，經法院判處有期徒刑七月確定，於八
    十七年十一月十七日執行完畢，復於八十九年七月間向地下錢莊借款二萬元，因
    該借款予甲○○之人（真實姓名年籍不詳）要求其先至郵局開立帳戶，並交付該
    帳戶之存摺、提款卡及密碼，以便甲○○日後將借款利息匯入該帳戶內，甲○○
    應知此等收取利息之方式有違常情，該人取得存摺之目的可能是為掩飾其犯罪所
    得，竟因缺錢花用，不顧他人可能遭損害之危險，於民國八十九年七月間某日，
    至臺中市第五十五支局，開立0000000號帳戶，並基於幫助他人犯罪之不
    確定故意，將取得之存摺、提款卡及密碼交予該不詳姓名之人。嗣有自稱「香港
    富聯科技投顧有限公司」（以下簡稱香港富聯公司）之詐騙集團，於八十九年七
    月二十日寄送廣告傳單予己○○，信函中並附有港幣二十五萬元之中獎彩券，己○○遂依傳單上之指示撥打000000000號「兌獎專線」電話，與一名自
    稱「陳主任」之女子聯繫，「陳主任」佯稱己○○中了大獎，要求其先繳交新台
    幣（以下同）七萬元保證金，己○○遂於同日依其指示匯款七萬元至丙○○前開
    帳戶內；旋又有一名自稱香港馬票彩券局之「劉主任」打電話至己○○住處向其
    佯稱「必須加入臨時會員始能領取獎金，費用為十萬元」，己○○遂又依其指示
    ，於同日將十萬元匯入甲○○前開帳戶內。翌日（即八十九年七月二十一日），
    己○○因未領得中獎彩金而以廣告傳單上之電話與「陳主任」聯絡，該名「陳主
    任」說香港「劉主任」會與其聯絡，嗣該名「劉主任」以電話告訴己○○應匯港
    幣十萬元而非新台幣十萬元，並說己○○必須立刻補匯新台幣三十萬元始可領到
    獎金，己○○聞言始知被騙。又該自稱「香港富聯公司」之詐騙集團，另於八十
    九年七月二十六日寄送廣告傳單予丁○○，信函中亦附有港幣二十五萬元之中獎
    彩券，丁○○依傳單上之指示撥打「兌獎專線」電話，該公司人員接聽後即請其
    留下電話號碼，隨後即有一名自稱「曾玲君」（真實姓名年籍不詳）之女子與丁○○聯絡，核對其個人資料後稱會有公司人員與丁○○聯絡，翌日（即八十九年
    七月二十七日）上午即有自稱「周大民」（真實姓名年籍不詳）之男子以電話和
    丁○○聯絡，並請其先繳交七萬元之稅金，丁○○遂於同日依其指示匯款七萬元
    至乙○○（尚在本院審理中）之帳戶內，並撥打00000000000000
    號電話和香港富聯公司聯絡，該公司自稱「劉主任」之人復向其佯稱「經查丁○○非該公司會員，無法領取獎金，必須再匯款十萬元加入臨時會員始能領取獎金
    」，丁○○遂又依其指示，於八十九年七月二十八日先後匯款七萬元、三萬元至
    丙○○前開帳戶內，詎「劉主任」又打電話向丁○○表示十萬元是港幣，不是新
    台幣，丁○○聞言即向該名「劉主任」表示要放棄獎金，請其將以前所匯之款項
    返還，「劉主任」向其佯稱要再往上呈報，即無下文，丁○○始知受騙。
二、案經臺南縣警察局永康分局報請臺灣臺南地方法院檢察署呈請臺灣高等法院檢察
    署核轉及臺北市政府大安分局報請臺灣臺中地方法院檢察署檢察官偵查起訴。
    理  由
一、(一)被告丙○○、戊○○部分：訊據被告丙○○及戊○○均矢口否認右揭犯行，被
    告丙○○辯稱：伊與被告戊○○係朋友，戊○○告知有朋友要匯錢，向伊借用存
    摺、提款卡及密碼，伊始借給被告戊○○，伊並未拿到一千五百元云云。被告戊○○則辯稱：伊自己有郵局帳號，不須向丙○○借用，是丙○○叫伊將存摺等物
    帶到台中市○○路與文心路的郵局前交給綽號「阿松」之人，「阿松」給伊三千
    元，伊交給丙○○，丙○○就拿一千五百元給伊，伊不知「阿松」借帳戶之目的
    云云。惟查，被告丙○○之帳號係供他人詐取財物之用，業據被害人丁○○及己○○於警訊及偵查中指述歷歷，並有匯款單三紙及臺灣中區郵政管理局九十年七
    月十八日支00000000000函檢附之丙○○帳戶交易詳情表一份在卷足
    稽。又被告戊○○向被告丙○○借得前揭帳號之存摺、提款卡及密碼，出租給綽
    號「阿松」之人，得款三千元，由被告丙○○與戊○○朋分之事實，亦據被告戊○○於台北市政府警察局大安分局調查時、偵查中及本院審理時供述甚詳，而被
    告丙○○與被告戊○○係舊識，彼此間並無怨隙，按理被告戊○○應無故意誣陷
    被告丙○○之可能；參以卷附之被告戊○○於臺中十九支郵局第0000000
    0000000之郵政存摺影本所顯示之交易紀錄，自八十九年七月六日起至二
    十四日止，即陸續有不明來源之資金存入，並於當日以提款卡提領一空，數額高
    達百萬元以上之異常交易紀錄，益徵被告戊○○於本案發生前，即知提供帳號再
    以提款卡領錢，可供洗錢而不被發覺之方法，再者，存摺與提款卡係個人重要之
    物品，若非知悉用途且有利可圖，焉有草率交付他人之可能，足認被告二人所辯
    ，純係相互推諉之卸詞，不足採信。(二)被告甲○○部分：訊據被告甲○○亦矢口
    否認右揭犯行，辯稱：當時伊向地下錢莊借錢，錢莊之人叫伊以一千元開戶供將
    來匯入利息使用，開戶後伊先領出九百元，帳戶內剩一百元，不知錢莊拿其存摺
    、提款卡及密碼作不法用途云云。惟查，被告甲○○之帳號係供他人詐取財物之
    用，業據被害人己○○於警訊中指述甚詳，並有匯款單一紙、郵政存簿儲金每日
    活動戶存提詳情表一份附卷可稽。參以個人至各金融機關開戶並無何資格限制，
    被告甲○○所稱地下錢莊之人不由此途自行開立帳戶以收取利息，反要求被告開
    立帳戶交付其使用，其行徑已不符社會正當行事之常情，被告甲○○於八十九年
    七月間已年滿三十九歲，有年籍資料在卷可考，依其智識程度判斷，對於來歷不
    明之陌生人要求交付存摺、提款卡乙事，應有預見可能被作為不法用途之能力，
    是其辯稱不知存摺及提款卡會被持作不法用途云云，當屬飾卸之詞，非可採信。
    (三)綜合前述，被告丙○○、戊○○、甲○○均不知悉取得帳戶者之真實姓名年籍
    ，凡社會上具有通常知識經驗之人，就此均應可預見取得帳戶者可能欲利用其帳
    戶以隱匿資金流向及款項之真正提領人，乃其等竟置此於不顧，為求取得款項，
    仍將前開存摺等物交予不詳姓名之人持有，顯然係對帳戶若被他人用以犯罪（包
    括從事詐欺犯罪在內），亦不違背其本意，究其三人之行為，實不無幫助他人從
    事詐欺犯罪之不確定故意，被告三人於八十九年七月間將存摺、提款卡交給不詳
    姓名之人，使其得以遂行前述詐欺犯罪，其三人構成幫助刑法詐欺罪之犯行，均
    事證明確，堪以認定。
二、基於前述事實，該自稱「陳主任」、「劉主任」之人間，及自稱「曾玲君」、「
    周大民」及「劉主任」之人間，顯有共同意圖為自己不法所有之犯意聯絡，並基
    於概括犯意，利用虛偽不實之廣告，以須先匯給保證金、稅金或臨時入會費等名
    目欺暪被害人，而藉被告丙○○、甲○○所出具之帳戶，連續向被害人己○○、
    丁○○各詐得十七萬元，其行為均係犯刑法第三百三十九條第一項之詐欺取財罪
    ，且其行為之時間緊接，犯意概括，係連續犯。核被告丙○○、戊○○、甲○○
    所為，均係犯刑法第三十條第一項、第三百三十九條第一項之幫助連續詐欺取財
    罪。被告甲○○曾因違反麻醉藥品管理條例案件，經法院判處有期徒刑七月確定
    ，於八十七年十一月十七日執行完畢，有臺灣高等法院被告全國前案紀錄表在卷
    可稽，其於五年以內再犯本件有期徒刑以上之罪，為累犯，應依刑法第四十七條
    之規定加重其刑。又依刑法第三十條第二項規定：「從犯之處罰，得按正犯之刑
    減輕之」，爰依上開規定，減輕其刑，並先加後減。爰審酌被告丙○○、戊○○
    、甲○○因貪圖小利，使得他人易於實施犯罪，不利追查，並造成被害人之損失
    非輕，及其三人之素行、犯罪之動機、目的、手段、方法、所得、犯後態度等一
    切情狀，各量處如主文所示之刑。末查被告三人於行為後，刑法第四十一條業經
    於九十年一月十日修正，依修正後該條第一項前段之規定，犯最重本刑為五年以
    下有期徒刑以下之刑之罪，而受六個月以下有期徒刑或拘役之宣告，因身體、教
    育、職業、家庭之關係或其他正當事由，執行顯有困難者，得以一元以上三元以
    下折算一日，易科罰金；此較諸修正前刑法第四十一條，以新法之規定有利於被
    告，故按刑法第二條第一項前段，就上開所宣告之刑，依修正後刑法第四十一條
    第一項前段，並諭知如易科罰金之折算標準。
據上論斷，應依刑事訴訟法第二百九十九條第一項前段，刑法第二條第一項前段、第
三十條、第三百三十九條第一項、第四十七條、修正後刑法第四十一條第一項前段，
罰金罰鍰提高標準條例第一條前段、第二條，判決如主文。
中      華      民      國    九十一    年      七      月      二      日
                                        法  官  陳  慧  珊
右正本證明與原本無異。
如不服本判決，應於送達後十日內向本院提出上訴狀（須附繕本），上訴於臺灣高等
法院臺中分院。
                                        書記官
中      華      民      國    九十一    年      七      月      二      日
【附錄論罪科刑法條】
刑法第三十條：
幫助他人犯罪者，為從犯。雖他人不知幫助之情者，亦同。
從犯之處罰，得按正犯之刑減輕之。
刑法第三百三十九條：
意圖為自己或第三人不法之所有，以詐術使人將本人或第三人之物交付者，處五年以
下有期徒刑、拘役或科或併科一千元以下罰金。
以前項方法得財產上不法之利益或使第三人得之者，亦同。
前二項之未遂犯罰之。
